臺灣士林地方法院刑事判決
110年度易字第549號
公  訴  人  臺灣士林地方檢察署檢察官
被      告  陳君誼


                    居臺南市○區○○路000巷0號0樓        指定送達地址：臺南市○區○○路000號
上列被告因詐欺案件，經檢察官提起公訴（110 年度偵字第1455
號），被告於本院準備程序中就被訴之事實為有罪之陳述，經合
議庭裁定改由受命法官獨任依簡式審判程序審理，並判決如下：
    主  文
陳君誼犯詐欺取財罪，處有期徒刑壹年拾月。緩刑伍年，並應於
緩刑期內，依如附件二所示本院一一○年度附民移調字第四二號
調解筆錄所載之調解內容履行。　　　　　　　　　
    事實及理由
一、本件犯罪事實及證據，除就證據部分補充：「被告於本院
　　110 年12月13日準備程序及審理中之自白」外，其餘均引用
    檢察官起訴書（如附件一）之記載。
二、核被告所為，係犯刑法第339 條第1 項之詐欺取財罪。被告
    施用詐術使告訴人阮昭維先後於起訴書附件所示之時間將款
    項匯入被告指定之帳戶，係基於詐騙告訴人財產之單一犯意
    下所為，時間尚屬密接，各行為間之獨立性極為薄弱，在刑
    法評價上，以視為數個舉動之接續施行，合為包括之一行為
    予以評價較為合理，屬接續犯，應論以一罪。本院審酌被告
    不思以正當途徑獲取財物，竟為貪圖不法利益，詐騙告訴人
    之財物，造成告訴人受有財產損失，犯罪所生損害甚鉅，實
    有不該；惟考量被告犯後終能坦承犯行，並與告訴人達成調
    解，惟第1期款項尚未依約定履行等節之犯後態度，有本院
　　110年度附民移調字第42號調解筆錄、告訴人111年1月19日
    之刑事陳報狀各1份在卷可參（見本院110年度易字第549號
    卷〈下稱本院卷〉第141至142 頁、第145至149頁），並參酌
    被告自陳為高職肄業之智識程度、現從事會計工作、月薪約
    新臺幣（下同）2萬8千元至3萬2千元、未婚、無子女、無須
    扶養他人之家庭經濟狀況等一切情狀，量處如主文所示之刑
    ，以資懲儆。
三、查被告未曾因故意犯罪受有期徒刑以上刑之宣告，此有臺灣
    高等法院被告前案紀錄表在卷可查，除坦承犯行外，並於本
    院準備程序中與告訴人成立調解，願賠償告訴人372 萬元，
    有上開調解筆錄可參，告訴代理人於本院審理中亦表示願意
    給予被告附條件緩刑之機會等語（見本院卷第132頁），本
    院因認被告經此偵審程序後，當能知所警惕而無再犯之虞，
    認前開所宣告之刑以暫不執行為適當，爰依刑法第74條第1 
    項第1 款規定，併予宣告緩刑5 年，用啟自新。另為兼顧告
    訴人之權益保障，爰依同條第2 項第3 款之規定，命被告應
    依主文所載之方式向告訴人支付損害賠償。又此部分乃緩刑
    宣告附帶之條件，依刑法第74條第4 項規定，上開緩刑條件
    得為民事強制執行名義，且被告於本案緩刑期間，倘違反上
    開緩刑負擔，情節重大，足認原宣告之緩刑難收其預期效果
    ，而有執行刑罰之必要，得依刑法第75條之1 第1 項第4 款
    規定撤銷其緩刑之宣告，附此敘明。
四、沒收：
　㈠按犯罪所得，屬於犯罪行為人者，沒收之，於全部或一部不
    能沒收或不宜執行沒收時；犯罪所得已實際合法發還被害人
    者，不予宣告沒收或追徵，刑法第38條之1 第1 項前段、第
    3 項、第5 項分別定有明文。又刑法第38條之2 第2 項規定
    ：「宣告前2 條之沒收或追徵，有過苛之虞、欠缺刑法上之
    重要性、犯罪所得價值低微，或為維持受宣告人生活條件之
    必要者，得不宣告或酌減之。」，其立法理由說明為符合比
    例原則，兼顧訴訟經濟，爰參考德國刑法及德國刑事訴訟法
    之規定，增訂過苛調節條款，於宣告沒收或追徵於個案運用
    有過苛之虞、欠缺刑法上之重要性或犯罪所得價值低微之情
    形，得不予宣告沒收或追徵，以節省法院不必要之勞費，並
    調節沒收之嚴苛性。又按新修正、增訂刑法之沒收、追徵不
    法利得條文，係以杜絕避免行為人保有犯罪所得為預防目的
    ，並達成調整回復財產秩序之作用，故以「實際合法發還」
    作為封鎖沒收或追徵之條件（刑法第38條之1 第5 項參照）
    。然因個案中，被告仍可能與被害人達成和解、調解或其他
    民事上之解決，而以之賠償、彌補被害人之損失，此種將來
    給付之情狀，雖未「實際合法發還」，仍無礙比例原則之考
    量及前揭「過苛條款」之適用，是應考量個案中將來給付及
    分配之可能性，並衡量前開「過苛條款」之立法意旨，仍得
    以之調節而不沒收或追徵，亦可於執行程序時避免失誤而導
    致重複執行沒收或追徵之危險。
　㈡查被告詐欺所得339萬3500元，扣除已還款之8萬7千元外，其
    餘330萬6500元均尚未返還告訴人乙情，業經被告供承在案
    ，核與告訴代理人之陳述相符，有本院準備程序筆錄在卷可
    稽（見本院卷第124至125頁），是本件未發還之犯罪所得為
    330萬6500元，本應依前揭規定宣告沒收、追徵；惟考量被
    告已與告訴人成立調解，約定賠償告訴人372萬元，並自
　　111 年1 月15日起分期給付之，本院亦以上開調解內容，於
    緩刑條件中命被告為給付乙節，已如前述，倘若被告嗣後確
    實履行調解即緩刑條件，已足以剝奪未予發還之犯罪所得；
    縱被告未履行調解即緩刑條件，告訴人亦得以上開調解筆錄
    或緩刑條件作為民事強制執行名義，且需負擔緩刑可能遭撤
    銷之不利益，是若就本件犯罪所得再予宣告沒收、追徵，有
    使被告遭受重複執行之危險，有違比例原則而有過苛之虞，
    爰依刑法第38條之2 第2 項規定，就本案犯罪所得不予宣告
    沒收或追徵其價額，併此敘明。
據上論斷，應依刑事訴訟法第273 條之1 第1 項、第299 條第1
項前段、第310 條之2 、第454 條第2 項，刑法第339 條第1 項
、第74條第1 項第1 款、第2 項第3 款，刑法施行法第1 條之1
第1 項，判決如主文。
本案經檢察官胡原碩提起公訴，檢察官張尹敏到庭執行職務。
中　　華　　民　　國　　111 　年　　1 　　月　　24　　日
                  刑事第七庭法  官  陳孟皇
以上正本證明與原本無異。
如不服本判決應於收受送達後20日內向本院提出上訴書狀，並應
敘述具體理由。其未敘述上訴理由者，應於上訴期間屆滿後20日
內向本院補提理由書( 均須按他造當事人之人數附繕本) 「切勿
逕送上級法院」。
因疫情而遲誤不變期間，得向法院聲請回復原狀。
                            書記官  張嫚凌
中　　華　　民　　國　　111 　年　　1 　　月　　25　　日
附錄本案論罪科刑法條全文：
中華民國刑法第339條（普通詐欺罪）
意圖為自己或第三人不法之所有，以詐術使人將本人或第三人之
物交付者，處 5 年以下有期徒刑、拘役或科或併科 50 萬元以
下罰金。
以前項方法得財產上不法之利益或使第三人得之者，亦同。
前二項之未遂犯罰之。
附件一：
臺灣士林地方檢察署檢察官起訴書
                                     110年度偵字第1455號
　　被　　　告　陳君誼　女　26歲（民國00年0月00日生）
　　　　　　　　　　　　住新北市○○區○○路000號3樓
　　　　　　　　　　　　居臺南市○區○○路00巷0弄00號4樓
　　　　　　　　　　　　　401室
　　　　　　　　　　　　國民身分證統一編號：Z000000000號
上列被告因詐欺案件，業經偵查終結，認應提起公訴，茲將犯罪
事實及證據並所犯法條分敘如下：
　　　　犯罪事實
一、陳君誼意圖為自己不法之所有，明知並無還款之資力及意願
    ，陸續於民國108年3月20日至109年11月16日之期間，向阮
    昭維謊稱要繳納高利貸、保險費用、電信費用、車輛貸款、
    房屋貸款及醫藥費等不實藉口，並佯稱有高額工作獎金，且
    其帳戶有新臺幣（下同）11億71萬8517元的存款遭凍結，待
    律師解凍帳戶後可支付2000萬元予阮昭維作為答謝云云，使
    阮昭維陷於錯誤，於如附件所示之時間，以如附件所示之方
    式，匯款如附件所示之金額，共合計新臺幣（下同）339萬3
    ,500元予陳君誼。嗣後陳君誼未依約還款，阮昭維始悉受騙
    ，報警循線查獲上情。
二、案經阮昭維訴由臺北市政府警察局內湖分局報告偵辦。
　　　　證據並所犯法條
一、證據清單及待證事實：
編號 證據名稱 待證事實 1 被告陳君誼於偵查中之供述及自白 被告坦承有向告訴人借款且謊稱有11億餘元之帳戶遭凍結，並有工作獎金可償還告訴人云云，且坦承有詐欺取財之事實。 2 證人即告訴人阮昭維於警詢及偵查中之指述 證明被告本件借款時間、數額及被告所施用之詐術等事實。 3 被告傳送予告訴人11億餘元之帳戶翻拍照片3張（110年度偵字第1455號卷第28-30頁，下稱偵字卷）、被告與告訴人之訊息對話紀錄1份（偵字卷第54-132頁）、還款協議書1份（偵字卷第161頁） 佐證被告有使用詐術使告訴人陷於錯誤而出借款項之事實。 
二、核被告所為，係犯刑法第339條第1項之詐欺取財罪嫌。被告
    先後多次詐欺取財之行為，係本於一個行為決意於密切接近
    之時間實施，所侵害之法益同一，各行為之獨立性極為薄弱
    ，依一般社會健全觀念，在時間差距上，難以強行分開，應
    視為數個舉動之接續施行，為包括之一行為予以評價，為接
    續犯，請論以一罪。
三、依刑事訴訟法第251條第1項提起公訴。
　  此　致
臺灣士林地方法院
中　　華　　民　　國　 110　　年　　7 　　月　　7 　　日
                              檢　察　官  胡    原    碩
本件正本證明與原本無異。
中　　華　　民　　國　 110　　年　  7  　 月　  22　　日
　　　　　　　　　 　　　　　 書  記  官　李    柏    鋼
附錄本案所犯法條全文
中華民國刑法第339條
意圖為自己或第三人不法之所有，以詐術使人將本人或第三人之
物交付者，處 5 年以下有期徒刑、拘役或科或併科 50 萬元以
下罰金。
以前項方法得財產上不法之利益或使第三人得之者，亦同。
前二項之未遂犯罰之。

附件：
日期 金額 轉出帳號 轉入帳號 債務人借款名目 證據出處 108/03/20 7200 000 00000000000000 000 00000000000000 債務人手機分期付款費用 聲證1 108/03/20 2800 000 00000000000000 000 000000000000 債務人手機費用 聲證1 108/04/03 6000 000 00000000000000 000 00000000000000 債務人手機分期付款費用 聲證2 108/04/03 2000 000 00000000000000 000 00000000000000 債務人私人帳戶自動扣繳費用 聲證2 108/04/03 2000 000 00000000000000 000 000000000000 債務人手機費用 聲證2 108/04/10 50000 000 00000000000000 000 000000000000 債務人償還高利貸費用 聲證3 108/04/10 50000 000 00000000000000 000 000000000000 債務人償還高利貸費用 聲證3 108/05/07 20000 000 00000000000000 000 000000000000 債務人車貸費用及手機費用 聲證4 108/05/29 20000 000 00000000000000 000 000000000000 債務人車款費用 聲證5 108/05/31 13000 000 00000000000000 000 000000000000 債務人稅款費用 聲證6 108/06/28 30000 000 00000000000000 000 000000000000 債務人葡眾會員產品費用及車貸費用 聲證7 108/06/28 10000 000 00000000000000 000 000000000000 債務人葡眾會員產品費用及車貸費用 聲證7 108/06/28 30000 000 000000000000 000 000000000000 債務人葡眾會員產品費用及車貸費用 聲證7 108/07/17 9000 000 00000000000000 000 000000000000 債務人車款費用 聲證8 108/07/31 30000 000 000000000000 000 000000000000 債務人車貸費用 聲證9 108/07/31 30000 000 00000000000000 000 000000000000 債務人車貸費用 聲證9 108/07/31 10000 000 0000000000000 000 000000000000 債務人車貸費用 聲證9 108/07/31 30000 ATM無卡存款 000 000000000000 債務人車貸費用 聲證9 109/04/13 30000 000 00000000000000 000 000000000000 債務人委任律師費用 聲證10 109/04/13 10000 000 00000000000000 000 000000000000 債務人委任律師費用 聲證10 109/05/01 30000 000 00000000000000 000 00000000000000 還債務人胞弟費用 聲證11 109/05/01 20000 000 00000000000000 000 00000000000000 還債務人胞弟費用 聲證11 109/05/02 30000 000 00000000000000 000 00000000000000 還債務人胞弟費用 聲證11 109/05/02 20000 000 00000000000000 000 00000000000000 還債務人胞弟費用 聲證11 109/05/16 20000 000 00000000000000 000 000000000000 債務人手機分期費用及保險費用 聲證12 109/05/16 15000 000 00000000000000 000 000000000000 債務人手機分期費用及保險費用 聲證12 109/05/25 30000 000 00000000000000 000 000000000000 黑道向債務人討債費用 聲證13 109/05/27 4500 000 00000000000000 000 000000000000 債務人住宿費用 聲證14 109/05/27 10500 000 00000000000000 000 000000000000 債務人手機電話費用 聲證14 109/05/30 30000 000 00000000000000 000 00000000000000 還債務人胞弟費用 聲證15 109/05/30 30000 ATM無卡存款 000 00000000000000 還債務人胞弟費用 聲證15 109/05/30 20000 000 00000000000000 000 00000000000000 還債務人胞弟費用 聲證15 109/06/03 9000 000 00000000000000 000 000000000000 債務人汽車旅館費用 聲證16 109/06/03 3000 000 00000000000000 000 000000000000 債務人汽車旅館費用 聲證16 109/06/04 4000 000 00000000000000 000 000000000000 債務人食宿費用 聲證17 109/06/05 30000 000 00000000000000 000 000000000000  黑道向債務人討債及債務人食宿費用 聲證18 109/06/05 25000 000 00000000000000 000 000000000000  黑道向債務人討債及債務人食宿費用 聲證18 109/06/12 6500 000 00000000000000 000 000000000000 債務人媽媽保險費用 聲證19 109/06/15 5000 000 00000000000000 000 000000000000 債務人汽車旅館費用 聲證20 109/06/17 7000 000 00000000000000 000 000000000000 債務人汽車旅館費用 聲證21 109/07/03 10000 000 00000000000000 000 000000000000 債務人手機費及手機分期費用 聲證22 109/07/06 30000 000 00000000000000 000 000000000000 黑道向債務人討債費用 聲證23 109/07/06 20000 000 00000000000000 000 000000000000 黑道向債務人討債費用 聲證23 109/07/07 30000 000 00000000000000 000 000000000000 轉到債務人胞弟看帳，約定看完即歸還 聲證24 109/07/07 20000 000 00000000000000 000 000000000000 轉到債務人胞弟看帳，約定看完即歸還 聲證24 109/07/08 30000 000 00000000000000 000 000000000000 轉到債務人胞弟看帳，約定看完即歸還 聲證25 109/07/08 15000 000 00000000000000 000 000000000000 轉到債務人胞弟看帳，約定看完即歸還 聲證25 109/07/15 25000 000 00000000000000 000 000000000000 債務人友人車禍費用 聲證26 109/07/16 30000 ATM無卡存款 000 000000000000 債務人友人貸款費用及保險費用 聲證27 109/07/16 30000 000 00000000000000 000 000000000000 債務人友人貸款費用及保險費用 聲證27 109/07/16 30000 000 0000000000000 000 000000000000 債務人友人貸款費用及保險費用 聲證27 109/07/16 5000 000 0000000000000 000 000000000000 債務人友人貸款費用及保險費用 聲證27 109/07/31 50000 000 000000000000 000 000000000000 還債務人胞弟費用 聲證28 109/07/31 10000 000 000000000000 000 000000000000 還債務人胞弟費用 聲證28 109/08/01 30000 000 000000000000 000 000000000000 債務人房屋租金費用 聲證29 109/08/04 30000 000 000000000000 000 000000000000 還債務人友人費用 聲證30 109/08/04 30000 000 00000000000000 000 000000000000 還債務人友人費用 聲證30 109/08/13 40000 000 000000000000 000 000000000000 債務人友人開刀費用 聲證31 109/08/17 50000 000 000000000000 000 000000000000 債務人貸款費用 聲證32 109/08/17 30000 000 000000000000 000 000000000000 債務人貸款費用 聲證32 109/08/17 20000 000 00000000000000 000 000000000000 債務人貸款費用 聲證32 109/08/17 50000 000 00000000000000 000 000000000000 債務人貸款費用 聲證32 109/08/25 20000 000 000000000000 000 000000000000 債務人貸款費用 聲證33 109/08/27 21000 000 00000000000000 000 000000000000 債務人貸款費用 聲證34 109/08/31 100000 000 000000000000 000 000000000000 還債務人胞姊費用 聲證35 109/08/31 70000 000 000000000000 000 000000000000 還債務人胞姊費用 聲證35 109/08/31 30000 000 00000000000000 000 000000000000 還債務人胞姊費用 聲證35 109/09/01 60000 000 000000000000 000 000000000000 債務人房租、貸款、電信費等費用 聲證36 109/09/04 87000 000 000000000000 000 000000000000 債務人保險費用 聲證37 109/09/19 100000 000 000000000000 000 000000000000 債務人房貸費用 聲證38 109/09/19 20000 000 000000000000 000 000000000000 債務人房貸費用 聲證38 109/09/30 100000 000 000000000000 000 000000000000 債務人醫藥費用 聲證39 109/09/30 50000 000 000000000000 000 000000000000 債務人醫藥費用 聲證39 109/10/05 1000 000 000000000000 000 000000000000 債務人房租、東元融資費用 聲證40 109/10/05 38000 000 000000000000 000 000000000000 債務人房租、東元融資費用 聲證40 109/10/12 30000 000 00000000000000 000 000000000000 債務人儲蓄險費用 聲證41 109/10/12 30000 000 00000000000000 000 000000000000 債務人儲蓄險費用 聲證41 109/10/13 10000 000 000000000000 000 000000000000 債務人車資、電費等費用 聲證42 109/10/13 60000 000 000000000000 000 000000000000 還債務人胞弟費用 聲證42 109/10/13 15000 000 000000000000 000 000000000000 債務人母親保險費用 聲證42 109/10/15 30000 000 000000000000 000 000000000000 債務人房貸費用 聲證43 109/10/15 50000 000 000000000000 000 000000000000 還債務人胞弟費用 聲證43 109/10/23 100000 000 000000000000 000 000000000000 還債務人友人費用 聲證44 109/10/23 100000 000 000000000000 000 000000000000 還債務人友人費用 聲證44 109/10/23 100000 000 000000000000 000 000000000000 還債務人友人費用 聲證44 109/10/24 70000 000 000000000000 000 000000000000 債務人保險費用 聲證45 109/10/31 100000 000 000000000000 000 000000000000 債務人保費、債務人擔任胞妹保證人等 聲證46 109/10/31 100000 000 000000000000 000 000000000000 債務人保費、債務人擔任胞妹保證人等 聲證46 109/10/31 50000 000 00000000000000 000 000000000000 債務人保費、債務人擔任胞妹保證人等 聲證46 109/10/31 50000 000 00000000000000 000 000000000000 債務人保費、債務人擔任胞妹保證人等 聲證46 109/11/01 100000 000 000000000000 000 000000000000 債務人擔任胞妹保證人等 聲證47 109/11/01 100000 000 000000000000 000 000000000000 債務人擔任胞妹保證人等 聲證47 109/11/02 100000 000 000000000000 000 000000000000 債務人擔任胞妹保證人等 聲證47 109/11/02 100000 000 000000000000 000 000000000000 債務人胞妹債務 聲證48 109/11/02 30000 000 00000000000000 000 000000000000 債務人胞妹債務 聲證48 109/11/07 10000 000 000000000000 000 000000000000 債務人保險費用 聲證49 109/11/16 5000 000 000000000000 000 000000000000 債務人胞姊看護費用 聲證50 總計 0000000